臺灣高雄地方法院民事判決　　　　　　　94年度簡上字第52號
上　訴　人　丁○○
被　上訴人　國泰人壽保險股份有限公司
法定代理人　乙○○
訴訟代理人　甲○○
當事人間第三人異議之訴事件，上訴人對於民國93年11月18日本
院高雄簡易庭93年度雄簡字第4447號第一審判決提起上訴，經本
院於94年7月7日言詞辯論終結，判決如下：
    主      文
上訴駁回。
第二審訴訟費用由上訴人負擔。
    事實及理由
一、上訴人起訴主張：坐落高雄市○○區○○段二小段708 之42
    地號土地（下稱系爭土地）上建物即門牌號碼高雄市○○區
    ○○路118 號之已保存登記鋼筋混凝土造4 層樓房（下稱系
    爭610 建號房屋）雖為訴外人李歐美英所有，惟上訴人於民
    國83年9 月2 日與訴外人李歐美英達成協議，於系爭610 建
    號房屋旁屬系爭土地法定空地部分，另行出資興建具有獨立
    出入口、建號804 號、第1 層10.28 ㎡、第2 層至第4 層各
    6.06㎡、總面積28.46 ㎡之4 層房屋1 棟（下稱系爭804 建
    號房屋）。嗣因訴外人李歐美英向被上訴人借款，並將系爭
    610 建號房屋及系爭土地設定抵押權予被上訴人，經被上訴
    人聲請本院以91年度執字第29631 號強制執行，且連同上訴
    人所有之系爭804 建號房屋一併查封拍賣，惟系爭804 建號
    房屋為上訴人出資興建，應為上訴人所有，是上訴人就執行
    之標的物有足以排除強制執行之權利，爰依強制執行法第15
    條規定，於原審聲明：(一)本院91年度執字第29631 號強制執
    行事件，關於系爭804 建號房屋所為之強制執行程序應予撤
    銷。(二)確認系爭804 建號房屋所有權為上訴人所有。原審調
    查審認後，駁回上訴人之請求。茲因上訴人不服原審判決，
    提起上訴，除援用原審主張及陳述外，並於本院補陳︰系爭
    804 建號房屋確係上訴人出資興建，惟支出單據因年代久遠
    無法提出，建造當時係委託訴外人丙○○○承建，又訴外人
    李歐美英與上訴人係親姊妹，二人情誼甚深，訴外人李歐美
    英因此提供其屋後法定空地，由上訴人自行出資拆除原鐵皮
    屋而興建系爭804 建號房屋，系爭610 及804 建號房屋雖共
    用樓梯，惟該樓梯係上訴人出資改造，且上訴人於系爭804
    建號房屋一樓後方另開一門戶而有獨立出入口，非與系爭房
    屋610 建號房屋合為一體等語。於本院聲明：(一)請求廢棄原
    判決。(二)本院91年度執字第29631 號強制執行事件，關於系
    爭804 建號房屋所為之強制執行程序應予撤銷。(三)確認系爭
    804 建號房屋所有權為上訴人所有。
二、被上訴人則以：訴外人李歐美英於86年2 月21日，以系爭61
    0 建號房屋及系爭土地向被上訴人抵押借款時，曾在切結書
    上切結：「該增建之附屬建物確係本人所有」等語，足證系
    爭804 建號房屋為訴外人李歐美英所有，並非上訴人所有，
    縱認系爭804 建號房屋為他人所建築，然其與系爭610 建號
    房屋結構為一個整體，門戶相通而僅以木門相隔，並無任何
    可資區別之標示存在，且無獨立出入口，總面積僅28.46 ㎡
    ，平均一層僅7.115 ㎡，相當於2.15坪，實難脫離系爭610
    建號房屋而獨立使用，則系爭804 建號房屋顯係輔助原建築
    之經濟目的而成為一體使用，不具構造上與使用上之獨立性
    ，其因附合而成為原建築物之重要部分，依民法第811 條規
    定，由原建物所有權人即訴外人李歐美英取得所有權，而為
    抵押權之效力所及，原審駁回上訴人之請求，顯然適當等語
    ，資為抗辯。並聲明：請求駁回上訴人之上訴。
三、兩造不爭執之事項：
（一）系爭610 建號房屋及系爭土地係訴外人李歐美英所有，李
      歐美英於86年間以上開房地設定抵押向被上訴人借款，嗣
      李歐美英無力償還借款，而經被上訴人向本院聲請拍賣系
      爭610 建號房屋及系爭土地（91年度執字第29631 號），
      且因系爭804 建號房屋與系爭610 建號房屋相毗鄰，經本
      院民事執行處併付拍賣執行中，有本院民事執行處現場履
      勘通知影本一份附卷可稽（見原審卷第16、17頁），並經
      本院依職權調取本院91年度執字第29631 號執行卷，核閱
      屬實。
（二）系爭804 建號房屋未經保存登記，第1 層面積10.28 ㎡，
      第2 層至第4 層面積各6.06㎡，總面積28.46 ㎡，並有系
      爭804 建號房屋之複丈成果圖及建物登記謄本等附於本院
      91年度執字第29631 號執行卷可參。
四、依兩造前開主張及陳述觀之，本件之爭點即在於：系爭804
    建號房屋是否具有構造上及使用上之獨立性？被上訴人聲請
    法院就系爭610 建號房屋與系爭804 建號房屋一併查封拍賣
    ，是否有理由？本院敘述判斷意見如下：
（一）按動產因附合而為不動產之重要成分者，不動產所有人，
      取得動產所有權，民法第811 條定有明文。又於原有建築
      物之外另行增建者，如增建部分與原有建築物無可資區別
      之標識，與之作為一體使用者，自不具備構造上及使用上
      之獨立性，不得獨立為物權之客體，原有建築物所有權範
      圍因而擴張，故以原有建築物為擔保之抵押權範圍亦因而
      擴張；倘增建部分常助原有建築物之效用，而交易上無特
      別習慣者，即屬從物，而為抵押權之效力所及；若增建部
      分雖具構造上之獨立性，但未具使用上之獨立性而常助原
      有建築物之效用者，自為附屬物，其使用上既與原有建築
      物成為一體，其所有權應歸於消滅；被附屬之原有建築物
      所有權，因二所有權歸於一所有權而擴張，其抵押權之範
      圍亦因而擴張（最高法院93年度台抗字第916 號裁定參照
      ）。
（二）經查，系爭804 建號房屋之外牆與系爭610 建號房屋之外
      牆相結合，內部樓層地板亦相接連，各樓層間僅以木板相
      隔，惟有小門互通，又系爭804 建號房屋第2 層至第4 層
      無獨立出入口，須經過位於系爭610 建號房屋所在之樓梯
      方能出入，業經本院於94年5 月25日勘驗現場明確，並製
      有勘驗筆錄及拍攝相片12張附卷可稽（見本院卷第30至34
      頁），則系爭804 建號房屋與系爭610 建號房屋在外牆及
      內部樓層地板上均相接連，而僅以木門相隔，且有小門互
      通，並無任何可資區別之標識存在，其構造上顯然不具有
      獨立性，又系爭804 建號房屋，第1 層面積10.28 ㎡，第
      2 層至第4 層面積各6.06㎡，總面積28.46 ㎡，業如前述
      ，則其使用面積甚小，且須經過位於系爭610 建號房屋所
      在之樓梯方能出入，無獨立出入口，實難脫離系爭610 建
      號房屋而獨立使用，其使用上亦不具有獨立性，揆諸前開
      說明，系爭804 建號房屋不具備構造上及使用上之獨立性
      ，自不得獨立為物權之客體，原有建築物即系爭610 建號
      房屋所有權範圍因而擴張至系爭804 建號房屋，故以系爭
      610 建號房屋為擔保之抵押權範圍亦因而擴張至系爭804
      建號房屋。從而，被上訴人聲請法院就系爭610 建號房屋
      與系爭804 建號房屋一併查封拍賣，洵屬有據。
五、綜上所述，系爭804 建號房屋不具備構造上及使用上之獨立
    性，系爭804 建號房屋不論是否為上訴人出資興建，均因附
    合而成為原有建築物即系爭610 建號房屋之重要成分，由系
    爭610 建號房屋所有人即訴外人李歐美英取得所有權，且以
    系爭610 建號房屋為擔保之抵押權範圍亦因之擴張至系爭80
    4 建號房屋，本院91年度執字第29631 號強制執行事件中，
    將系爭804 建號房屋併付拍賣，尚非無由，上訴人依強制執
    行法第15條規定，提起第三人異議之訴，請求撤銷本院91年
    度執字第29631 號強制執行事件關於系爭804 建號房屋之強
    制執行程序，並請求確認系爭804 建號房屋所有權為上訴人
    所有，即非有據，從而，原審駁回上訴人之請求，並無違誤
    ，上訴人之上訴，為無理由，應予駁回。
六、本件事證已臻明確，兩造關於系爭804 建號房屋是否為上訴
    人出資興建之主張及舉證，無礙系爭804 建號房屋因附合而
    由訴外人李歐美英取得所有權及為系爭610 建號房屋抵押權
    效力所及之認定，及其餘主張及陳述，均核與判決結果無影
    響，爰不再予斟酌，併此敘明。
七、結論：本件上訴為無理由，依民事訴訟法第436 條之1 第3
    項、第449 條第2 項、第1 項、第78條，判決如主文。
中　　華　　民　　國　　94　　年　　7 　　月　　14　　日
                  民事第五庭審判長法  官  陳嘉惠
                                  法  官  方錦源
                                  法　官　秦慧君
正本係照原本作成。
本判決不得上訴。
中　　華　　民　　國　　94　　年　　7 　　月　　14　　日
                                  書記官　馮欽鳳
